福建金門地方法院民事判決
                              110年度簡上附民移簡字第1號
原      告  許丕國  

被      告  劉駿成  
上列被告因妨害名譽案件（本院109年度簡上字第26號），經原
告提起刑事附帶民事訴訟請求損害賠償（本院109年度簡上附民
字第3號），經本院刑事庭裁定移送前來，本院於民國110年12月
2日言詞辯論終結，判決如下：
    主  文
被告應給付原告新臺幣壹拾萬元，及自民國一一Ｏ年一月十五日
起至清償日止，按週年利率百分之五計算之利息。
被告應在金門日報第一版，以八分之一版面、十二級字以上之字
體，連續三日刊登如附件所示之道歉聲明。
被告應在「金門不動產交流土地、房仲、租、售」、「金門在地
人，關心在地事」、「我是金門人」、「金門！我愛金門！」、
「關心金門者」、「鷹族」、「金門房屋土地買賣」、「靠北金
門」等FACEBOOK社群網站上，連續三日刊登如附件所示之道歉聲
明。
原告其餘之訴駁回。
本判決第一項得假執行。
    事實及理由
一、原告主張：被告明知FACEBOOK(臉書）社群網站係不特定人
    得共見共聞之公開場合，竟於附表所示之時間、地點，以附
    表所示之方式，發表如附表所示之言論，而被告發表如附表
    之言論，均致生損害於原告之名譽。復被告上開犯行經原告
    訴由檢察官聲請簡易判決處刑後，已由本院判決確定，原告
    自得對被告訴請賠償因被告之誹謗及公然侮辱行為對原告所
    造成之損害，並請求登報道歉以回復名譽，爰依侵權行為法
    律關係提起本訴等語。並聲明：㈠被告應給付原告新臺幣（
    下同）300萬元，及自刑事附帶民事訴訟起訴狀繕本送達翌
    日起至清償日止，按週年利率5％計算之利息。㈡被告應在金
    門日報第1版，以8分之1版面、12級字以上之字體，刊登如
    附件所示之道歉聲明連續3日。㈢被告應在「金門不動產交流
    土地、房仲、租、售」、「金門在地人，關心在地事」、「
    我是金門人」、「金門！我愛金門！」、「關心金門者」、
    「鷹族」、「金門房屋土地買賣」、「靠北金門」等FACEBO
    OK社群網站上，刊登如附件所示之道歉聲明連續3日。
二、被告則以：原告主張如附表所示之內容，與檢察官偵查卷內
    證據相符，被告在偵查中就此部分亦確認是被告所為無誤。
    僅因現在無工作，無力支付原告高額之非財產上損害賠償請
    求等語。並聲明：㈠同意原告訴之聲明第2、3項之請求。並
    就聲明第3項部分將新創帳號，但完整刊登如附件所示道歉
    啟事全文於FACEBOOK社群網站上開版面之內。㈡請求駁回原
    告訴之聲明第1項。
三、不爭執之事項：
  ㈠本院109年度城簡字第97號、109年度簡上字第26號刑事判決
    認定之犯罪事實。
  ㈡原告部分：
  1.學歷：高中畢業。
  2.職業及收入：服務業，月收入4-5萬元。
  3.家庭狀況：已婚，有二子，均未成年。
  ㈢被告部分：
  1.學歷：政戰學校肄業。
  2.職業：無業。
  3.家庭狀況：已婚，有二子，均成年。
  ㈣被告同意原告訴之聲明第2、3項之請求。
  ㈤原告主張如附表所示之原因事實。
四、本件兩造之爭點，應在於：原告得請求被告給付若干元精神
    慰撫金，茲分述如下：
  ㈠被告同意原告訴之聲明第2、3項請求，核屬正當，應予准許
    。
  ⒈按其名譽被侵害者，並得請求回復名譽之適當處分，民法195
    條第1項後段定有明文。
  ⒉經查，被告於如附表編號1至2所示之時間、地點，以附表所
    示之方式，發表如附表所示之言論，經本院以109年度城簡
    字第97號判決，判處被告有期徒刑4月，再經本院以109年度
    簡上字第26號判決駁回上訴確定等情，有本院上開109年度
    簡上字第26號判決在卷可參（見本院訴字卷第15至17頁），
    並經核閱本院109年度城簡字第97號、109年度簡上字第26號
    全案卷宗無誤，且為兩造所不爭執。是堪認原告主張被告於
    如附表編號1至2所示之時間、地點，以附表編號1至2所示之
    方式，發表如附表所示之言論，侵害原告名譽權為真。
  ⒊復被告於如附表編號3至4所示之時間、地點，以附表編號3至
    4所示之方式，發表如附表編號3至4所示之言論，均致生損
    害於原告之名譽等情，有原告所提我是金門人、金門房屋土
    地買賣等臉書社團之臉書網頁截圖等為證（警卷第21至35頁
    、第39頁），且為兩造所不爭執。亦堪認原告主張被告於如
    附表編號3至4所示之時間、地點，以附表編號3至4所示之方
    式，發表如附表編號3至4所示之言論為真。
  ⒋復被告所發表如附表所示之言論，均侵害原告之名譽權，致
    其受有貶損人格價值之損害，且該言論均係於金門地區社群
    團體之臉書上發表，指涉對象均為在金門營生之原告，堪認
    原告名譽權確受貶損。從而，被告同意以如聲明第2、3項所
    示之方式回復原告名譽，核屬適當，應予准許。
  ㈡被告應賠償原告10萬元之精神慰撫金。
  ⒈次按因故意或過失，不法侵害他人之權利者，負損害賠償責
    任；不法侵害他人之身體、健康、名譽、自由、信用、隱私
    、貞操，或不法侵害其他人格法益而情節重大者，被害人雖
    非財產上之損害，亦得請求賠償相當之金額，民法第184條
    第1項前段、第195條第1項前段分別定有明文。
  ⒉查，被告於如附表所示之時間、地點，以附表所示之方式，
    發表如附表所示之言論，致閱覽系爭言論之大眾對原告產生
    負面觀感，使原告之社會評價遭貶抑，均致生損害於原告之
    名譽，業如前述，則原告精神上自受有相當痛苦。從而，原
    告依前揭規定請求被告賠償非財產上之損害，即屬有據。
  ⒊復按民法第195條第1項前段所謂相當之金額，應以加害人實
    際加害情形與其對被害人影響是否重大，及被害者之身分地
    位與加害人經濟狀況等關係定之；又慰藉金之賠償須以人格
    權遭遇侵害，使精神上受有痛苦為必要，其核給之標準固與
    財產上損害之計算不同，然非不可斟酌雙方身分資力與加害
    程度，及其他各種情形核定相當之數額（最高法院47年台上
    字第1221號、51年度台上字第223號判例意旨可資參照）。
  ⒋審酌被告僅因私怨，隨意於社群網站臉書上，以文字散布如
    附表所示不實言論，並對原告為公然侮辱，貶損其之名譽，
    且原告經營房仲業務，名譽及誠信為其招攬顧客、經營業務
    所必須具備之條件，被告惡意破壞原告名譽，亦有相當可能
    影響原告生意及工作，進而對原告之生活環境造成進一步之
    影響，且現今網路發達、通訊傳播便利，在社群網站上，張
    貼貶損他人之文章，即易因網路迅速傳播、容易備份之特性
    ，造成名譽損害迅速擴大，且難以完全消除此類不當言論，
    足認被告之行為已對原告之名譽權具一定程度影響。復斟酌
    原告高中畢業之學歷，從事服務業，月收入4至5萬元，已婚
    ，育有未成年2子，107、108年度所得收入分別為63萬餘元
    、25萬餘元，名下13筆不動產，2部汽車及股票，總額為200
    0萬餘元之家庭經濟狀況；被告政戰學校肄業之學歷，目前
    無業，已婚，育有已成年2子，107、108年度所得收入分別
    為9000餘元、5萬餘元，名下有3筆不動產，1部汽車，總額
    為167萬餘元之家庭經濟狀況等情狀。本院認原告請求被告
    賠償之精神慰撫金以10萬為適當，逾此範圍，自無足採。 
  ㈢按給付無確定期限者，債務人於債權人得請求給付時，經其
    催告而未為給付，自受催告時起，負遲延責任。其經債權人
    起訴而送達訴狀，與催告有同一之效力；又遲延之債務，以
    支付金錢為標的者，債權人得請求依法定利率計算之遲延利
    息；應付利息之債務，其利率未經約定，亦無法律可據者，
    週年利率為百分之五，此觀民法第229條第2項、第233條第1
    項前段、第203條規定甚明，原告自得據此規定，請求加付
    法定遲延利息。準此，原告主張以刑事附帶民事訴訟起訴狀
    繕本送達被告之翌日即110年1月15日起（本件係於110年1月
    4日寄存送達，見本院簡上附民3號卷第25頁之送達證書），
    按週年利率5％計付遲延利息，核無不合。
五、綜上所述，原告依侵權行為法律關係，請求被告給付10萬元
    ，及自110年1月15日起至清償日止，按週年利率5％計算之利
    息，及如主文第2、3項所示，為有理由，應予准許。逾此範
    圍之請求，為無理由，應予駁回。
六、本判決第1項所命給付之金額未逾50萬元，依民事訴訟法第3
    89條第1項第5款規定，應依職權宣告假執行。
七、本件事證已臻明確，兩造其餘主張、陳述及所提之證據暨攻
    擊防禦方法，經本院斟酌後，核與本件判決結果不生影響，
    爰不一一論述，附此敘明
八、本件為刑事附帶民事訴訟經刑事庭移送民事庭，依法毋庸繳
    納裁判費，且訴訟程序中，兩造並無其他訴訟費用之支出，
    爰不另為訴訟費用負擔之諭知。
中　　華　　民　　國　　111 　年　　1 　　月　　20　　日
            民事第二庭  審判長法  官  王鴻均
                              法  官  蔡旻穎  
                              法　官　黃佩穎
以上正本係照原本作成。
如不服本判決，應以判決適用法規顯有錯誤為上訴理由，始得於
收受送達後二十日內向本院提起上訴狀；如已於本判決宣示後送
達前提起上訴者，應於判決送達後十日內補提上訴理由（均須按
他造當事人人數提出繕本），並須經本院以訴訟事件所涉及之法
律見解具有原則上之重要性為限而為許可者，方得上訴最高法院
。上訴時應提出委任律師或具有律師資格之人之委任狀；委任有
律師資格而非在本院登錄者，另應附具律師及格證書及釋明委任
人有民事訴訟法第四六六條之一第一項但書或第二項（詳附註）
所定關係之釋明文書影本。
附註：
民事訴訟法第四百六十六條之一（第一項、第二項）
對於第二審判決上訴，上訴人應委任律師為訴訟代理人。但上訴
人或其法定代理人具有律師資格者，不在此限。
上訴人之配偶、三親等內之血親、二親等內之姻親，或上訴人為
法人、中央或地方機關時，其所屬專任人員具有律師資格者並經
法院認為適應者，亦得為第三審訴訟代理。
中　　華　　民　　國　　111 　年　　1 　　月　　20　　日
                              書記官  李偉民
附表：
編號 時間 地點 方式 1 107 年9 月26日晚上11時許 桃園市○○區○○街00號5 樓住處 使用所有手機以FACEBOOK(臉書）ID暱稱「林美玟」，在「金門不動產交流土地房仲、粗、售」之不特定人得共見共聞之社群網站上張貼：「金門的許多房仲業者，都愛打腫臉充胖子。以為開一台賓士，就可以提高地位且就好談仲介。事實上這些房仲業者的收入，根本養不起，有新水的員工永遠都只有一個，但是他們還是硬要買，這就是虚榮心作祟。事實上全部都是高額貸款，也就是說除了4個輪胎是屬於他的以外其他都是銀行的，你看好不好笑」、「這裡所說的金門房仲業者就是指店長，像21，金X這些房仲店長，明明就是惨淡經營只請得起一個員工是有領薪水的，其他都是沒有薪水充人數的。1年成交沒幾間，硬著頭皮貸款買賓士，口袋連加油的錢都沒有。就只為了開賓士好借錢，好談媒合。待這麼久了，閣下口袋深度大家心裡有數滴……」等不實及足以貶損原告身分地位之言論。 2 104年4月至108年10月17日間某日某時 不詳地點 於「金門不動產交流土地、房仲、租、售」、「金門在地人關心在地事」、「我是金門人」、「金門！我愛金門！」、「關心金門者」、「鷹族」、「金門房屋土地買賣」、「靠北金門」等FACEBOOK( 臉書）社群網站上張貼「金門禽獸甲○○」、「要說金門詐騙王，21金湖店許痞國才是第一名，其他只能算是小兒科啦。從陳福海到新科揚縣長沒人敢動他，任由他在金門繼續詐騙！借經紀人牌照使用問題沒人敢去查察真假。尚義機場小黃車頂只敢插旗福海卻不敢得罪許痞國。「看不起金門人」金門之恥。」、「21房仲金湖店許痞國見天暖又開始在坑殺民眾，手法一樣開著貸款賓士，帶著30萬買來的大陸妹，在尚義機場北門尋找獵物，大肆鼓吹致人於死。」等不實及足以貶損原告身分地位之言論。 3 104年4月至108年10月13日間之某日某時 不詳地點 於「我是金門人」、「金門房屋土地買賣」、「金門不動產交流土地房仲、粗、售」等FACEBOOK( 臉書）社群網站上張貼：「金門立委選舉持平來說，還是要選甲○○，許立委經營21房仲金湖店有成，詐騙不少大陸人，成為兩岸的代言了。說昇恆昌滿山滿谷都是人，你可走一趟員工人數比遊客多；只要去台開看電影就是去包場；龍骨伯玉路電線干數量還是超過房屋數量；重劃區內狗比人多；金城新案夜晚點燈只有二戶，陳福海也說，金門房地產要增值有它的難度，除非太陽從西邊出來，金門買房地產明明死路一條，但甲○○當上立委後更好騙外地人，什麼不買後悔，買上後悔可原價買回……真的找他買回去，又推說生殖器不舉，需要錢治療無法買回。此言跟他當初承諾差距甚遠，惟有當選立委才可騙更多盤子到金門被騙。請大家支持21房仲金湖店長甲○○當選第四屆區域立委，丁新紅都比他好」等不實及足以貶損原告身分地位之言論。 4 104年4月至108年10月13日間之某日某時 不詳地點 於「我是金門人」等FACEBOOK(臉書）社群網站上張貼：「查查看跟金門畜牲有沒有關聯，畜牲什麼錢都要賺錢可查查。畜牲是金門人的畜牲，也可以解讀金門人都是畜牲。早期祖先海上掠奪魚品，後代開貸款賓士坑殺民眾。畜牲甲○○一早埋伏在機場西門，見有外來可，先叫大陸買來的老婆上前搭訕，上車開始坑殺。陳福海說金門門不是小氣，只是節省過頭。金門火葬場工作人員說，甲○○的祖先全部死得身首異處，禍延子孫。甲○○的女兒年前在金沙戲院舊址上吊，聽說in 99常鬧鬼，不知跟上吊有無關」、「畜牲甲○○」等不實及足以貶損原告身分地位之言論。 
附件：
道歉啟事：本人乙○○茲就於民國107年9月26日及其他期日，以ID匿稱「林美玟」，在「金門不動產交流土地、房仲、租、售」、「金門在地人，關心在地事」等FACEBOOK社群網站上張貼不實而足以貶損21世紀不動產金湖市港加盟店、金廈不動產甲○○店長名譽一事，深感抱歉，對於因此造成甲○○店長名譽受損害，本人乙○○特此致歉，並保證日後絕對不會再對甲○○店長有任何妨害名譽之不當行為。立聲明人：乙○○